【裁判字號】    98,易,170
【裁判日期】    980410
【裁判案由】    竊盜等
【裁判全文】
臺灣高雄地方法院刑事判決               98年度易字第170號
公  訴  人  臺灣高雄地方法院檢察署檢察官
被      告  乙○○
上列被告因竊盜等案件，經檢察官提起公訴（97年度偵字第3525
7 號），並經本院裁定改依簡式審判程序審理，本院判決如下：
    主  文
乙○○共同犯攜帶兇器竊盜罪，累犯，處有期徒刑捌月；又共同
犯詐欺取財罪，累犯，處有期徒刑肆月；又共同犯強制罪，累犯
，處有期徒刑肆月。應執行有期徒刑壹年壹月。
    事  實
一、乙○○前因搶奪案件，經本院以94年度訴字第2654號判處有
    期徒刑10月確定，於民國95年9 月10日縮刑期滿執行完畢。
    猶不知悔改，與楊家豪（另案偵辦中）於97年12月26日中午
    12時35分許向位在高雄市苓雅區○○○路357 號之名倡租車
    有限公司，承租車牌號碼9075-NS 號自小客車，欲一同至墾
    丁遊玩，因油料不足，為詐取汽油，竟與楊家豪共同基於為
    自己不法所有之犯意聯絡，先於97年12月26日19時30分許，
    駕駛上開車牌號碼9075-NS 號自小客車，途經高雄市○鎮區
    ○○路與瑞北街路口，見丙○○所有之VM-9416 號自小客車
    停放於路旁，遂由乙○○在車上把風，楊家豪持T 型扳手下
    手竊取丙○○所有之VM-9416 號車牌2 面，得手後將上開車
    牌2 面懸掛於所承租車牌號碼9075-NS 號自小客車。又於97
    年12月27日0 時17分許，與楊家豪另共同基於意圖為自己不
    法所有之犯意聯絡，由楊家豪駕駛上開所承租且懸掛竊得車
    牌（即車牌號碼VM-9416 號）之自小客車，前往位於高雄市
    前鎮區○○路229 號之甲○○○○，將車駛至加油位置，並
    向該加油站員工戊○○謊稱欲購買95無鉛汽油，致戊○○陷
    於錯誤，誤認楊家豪與乙○○有支付油錢之能力與意願，而
    依楊家豪指示加入28.43 公升之95無鉛汽油（共值新臺幣60
    0 元）於上開承租汽車之油箱後，楊家豪與乙○○竟未付款
    ，隨即加速駕車離去而詐欺取財得逞。戊○○見狀隨即從該
    車之車窗進入車內欲制止乙○○與楊家豪離去，乙○○與楊
    家豪為脫免逮捕，另共同基於以強暴妨害他人行使權利之犯
    意聯絡，由楊家豪繼續駕駛上開汽車加速往前蛇行以圖甩掉
    在車窗上之戊○○，而坐於副駕駛座之乙○○以徒手方式握
    住戊○○之脖子並遮其臉，以此強暴方式妨害戊○○行使逮
    捕現行犯之權利。嗣因戊○○拉扯該自小客車之鑰匙，致使
    該車在距上開甲○○○○約500 公尺之高雄市○鎮區○○路
    與瑞隆路口處熄火，適路口處有警員執行勤務，因聽聞戊○○大聲呼救，而趕來當場逮獲乙○○，楊家豪則趁隙逃逸。
二、案經戊○○訴由高雄市政府警察局前鎮分局報告臺灣高雄地
    方法院檢察署檢察官偵查起訴。
    理  由
一、程序方面：
    查本案被告乙○○所犯為死刑、無期徒刑、最輕本刑為3 年
    以上有期徒刑以外之罪，且非高等法院管轄第一審之案件，
    而其於準備程序就前揭被訴事實為有罪之陳述，經受命法官
    告知簡式審判程序之旨，並聽取當事人之意見後，本院認無
    不得或不宜改依簡式審判程序進行之處，爰依刑事訴訟法第
    273 條之1 第1 項之規定，裁定本案進行簡式審判程序，合
    先敘明。
二、認定事實所憑之證據及理由：
    上開事實，業據被告乙○○於本院訊問及審理時坦承不諱（
    本院卷第24、39、41頁），並經證人即告訴人戊○○（警卷
    第7 、8 頁）、證人即被害人丙○○（警卷第9 、10頁）、
    證人吳清源（警卷第4 、5 頁）分別於警詢中指述、證述綦
    詳在卷，且有高雄市政府警察局前鎮分局瑞隆派出所扣押筆
    錄、扣押物品目錄表（警卷第11至14頁）、贓物認領保管單
    （警卷第15、16頁）、高雄市政府警察局車輛協尋電腦輸入
    單（警卷第18頁）、甲○○○○發票號碼為DD00000000號之
    統一發票（警卷第20頁）、小客車租賃定型化契約（警卷第
    21、22頁）、租車押金之本票（警卷第23頁）及查獲現場相
    片4 張（警卷第34、35頁）附卷可參，足認被告之自白與事
    實相符，是本案事證明確，被告上開竊盜、詐欺、強制之犯
    行，均堪認定，應依法論科。
三、論罪科刑：
(一)按刑法第321 條第1 項第3 款之攜帶兇器竊盜罪，係以行為
    人攜帶兇器竊盜為其加重條件；此所謂兇器，其種類並無限
    制，凡客觀上足對人之生命、身體、安全構成威脅，具有危
    險性之兇器均屬之，且祇須行竊時攜帶此種具有危險性之兇
    器為已足，並不以攜帶之初有行兇之意圖為必要（最高法院
    79年台上字第5253號判例意旨參照）。查被告自承於事實之
    竊盜犯行時，有攜帶T 型扳手1 支，並持以拆卸被害人丙○○所有之VM-9416 號車牌2 面，該T 型扳手雖未扣案，惟經
    被告於本院供承該扳手為Y 字型，長約18公分（被告以手比
    示後當庭測量），全部為鐵質，兩端有握把，前端可將螺絲
    旋下等語（院卷第42頁），可見該扳手為堅硬之鐵質，有握
    把可供施力，且長度有18公分，前端足以卸下螺絲，是該把
    T 型扳手在客觀上足以對人之生命、身體造成威脅而具有危
    險性，而屬兇器無訛。
(二)核被告所為，係犯刑法第321 條第1 項第3 款之攜帶兇器竊
    盜罪、同法第339 條第1 項之詐欺取財罪、同法第304 條第
    1 項以強暴妨害人行使權利罪。被告與楊家豪間就上開3 罪
    之犯行，均有犯意聯絡及行為分擔，皆應論以共同正犯。按
    詐欺既、未遂之判斷，係以被騙者是否已交付財物造成財產
    損失為標準。查被告與楊家豪駕駛上開所承租自小客車，由
    楊家豪向被害人戊○○謊稱欲購買95無鉛汽油，被害人戊○○因陷於錯誤，而依楊家豪指示加入28.43 公升之95無鉛汽
    油（共值600 元）於上開承租自小客車之油箱內，加油完成
    後被告與楊家豪即啟動上開自小客車駕離甲○○○○，而使
    用油箱內所詐得之汽油，顯已造成被害人財產上損失，其詐
    欺取財行為應屬既遂，被害人戊○○雖因見被告與楊家豪加
    油後未付款即駕車離去，遂奮不顧身由該車之車窗進入車內
    加以阻止，直至被告與楊家豪駕駛上開自小客車離開甲○○○○約500 公尺後始攔停，惟此不影響上開詐欺取財既遂之
    判斷。又被告與楊家豪為脫免逮捕，而共同對被害人戊○○
    施以強暴，雖被告終遭警逮捕，惟楊家豪則因其二人共同所
    施之強暴行為而得以逃逸，故就被告共同以強暴妨害被害人
    戊○○行使權利之強制罪部分，仍應論以既遂，附此敘明。
    被告上揭3 罪之犯行，犯意各別，行為互殊，應予分論併罰
    。又被告前因搶奪案件，經本院以94年度訴字第2654號判處
    有期徒刑10月確定，於95年9 月10日縮刑期滿執行完畢，有
    臺灣高等法院被告前案紀錄表在卷可按，是被告受有期徒刑
    執行完畢後，5 年內故意再犯本案有期徒刑以上之3 罪，均
    為累犯，皆應依刑法第47條第1 項規定加重其刑。又就竊取
    車牌部分，起訴書認被告所為係犯刑法第320 條第1 項之竊
    盜罪，惟經公訴檢察官變更起訴法條為刑法第321 條第1 項
    第3 款之攜帶兇器竊盜罪，而公訴檢察官有實行公訴之職權
    ，於實行公訴時，自有變更或更正原起訴法條之權限，故本
    院無庸再爰引刑事訴訟法第300 條規定，附此敘明。又檢察
    官認被告就詐取汽油部分所犯係詐欺取財未遂罪，及就強制
    罪部分係以強暴方式使人行無義務之事，尚有誤會，然既遂
    犯與未遂犯及以強暴使人行無義務之事與妨害人行使權利間
    ，犯罪態樣或結果雖有不同，惟其基本事實及適用之法條均
    相同，不生變更起訴法條之問題，一併敘明。爰審酌被告身
    強力壯，不思以正當途逕謀取財富，竟竊取及詐取他人財物
    ，侵害他人財產，破壞社會善良風氣，誠屬不該，於經被害
    人戊○○發覺詐欺犯行而阻止被告與楊家豪駕車離去時，被
    告為脫免逮捕竟以暴力之強制方式，企圖將被害人戊○○由
    行駛中之汽車推落，對被害人戊○○之生命、身體造成極大
    危險，惟念及其犯後已坦承犯行，且被害人丙○○表示願意
    原諒被告及其犯罪之手段、所得財物等一切情狀，分別量處
    如主文所示之刑，並定其應執行之刑。
四、不另為不受理部分
(一)公訴意旨另以：被告乙○○與楊家豪（另行偵辦）於97年12
    月27日0 時17分許，駕駛所承租且懸掛竊得之車牌號碼VM-9
    416 號之自小客車（原車牌號碼9075-NS 號），在高雄市○
    鎮區○○路229 號之甲○○○○，共同向告訴人戊○○詐取
    28.43 公升之95無鉛汽油（共值新臺幣600 元）後，隨即加
    速駕車離去，告訴人戊○○見狀隨即從該車之車窗進入車內
    欲制止楊家豪及被告離去，被告與楊家豪為脫免逮捕，另共
    同基於傷害之犯意聯絡，由坐於副駕駛座之被告以徒手方式
    握住告訴人戊○○之脖子並遮其臉，告訴人戊○○因此受有
    右頸下頜及右耳後下挫傷併紅瘀斑及右腕扭傷等傷害，而認
    被告涉犯傷害罪嫌。
(二)按告訴乃論之罪，告訴人於第一審辯論終結前，得撤回其告
    訴；又告訴經撤回者，法院應諭知不受理之判決，刑事訴訟
    法第238 條第1 項及第303 條第3 款定有明文。查被告因傷
    害案件，經檢察官提起公訴，認被告係犯刑法第277 條第1
    項之傷害罪，依同法第287 條前段規定須告訴乃論。茲據告
    訴人戊○○於本院審理中，於被告當庭起立向其鞠躬道歉後
    ，對被告撤回傷害告訴，有98年3 月13日準備程序筆錄在卷
    可參（院卷第27頁），揆諸前開說明，本應不經言詞辯論，
    逕為諭知不受理之判決，惟因公訴意旨認被告以1 個強暴行
    為同時妨害告訴人戊○○行使權利及傷害告訴人戊○○之身
    體，而侵害2 個不同法益，故被告對告訴人戊○○傷害之犯
    行，與前開強制罪之犯行，有想像競合之裁判上一罪關係，
    爰不另為不受理之諭知，附此敘明。
據上論斷，應依刑事訴訟法第273 條之1 第1 項、第299 條第1
項前段，刑法第28條、第321 條第1 項第3 款、第339 條第1 項
、第304 條第1 項、第51條第5 款、第47條第1 項，刑法施行法
第1 條之1 ，判決如主文。
本案經檢察官丁○○到庭執行職務。
中    華    民    國    98    年    4     月    10    日
                  刑事第十五庭  法  官  楊國煜
以上正本證明與原本無異。
如不服本判決，應於收受本判決10日內向本院提出上訴書狀，並
應敘述具體理由，如未敘述上訴理由者，應於上訴期間屆滿後20
日內補提理由書狀於本院（均須依他造當事人之人數附繕本）「
切勿逕送上級法院」。
中    華    民    國    98    年    4     月    10    日
                                書記官  李憶如
附錄本案論罪科刑法條：
中華民國刑法第321條
犯竊盜罪而有左列情形之一者，處六月以上、五年以下有期徒刑
：
一、於夜間侵入住宅或有人居住之建築物、船艦或隱匿其內而犯
    之者。
二、毀越門扇、牆垣或其他安全設備而犯之者。
三、攜帶兇器而犯之者。
四、結夥三人以上而犯之者。
五、乘火災、水災或其他災害之際而犯之者。
六、在車站或埠頭而犯之者。
前項之未遂犯罰之。
第339條
意圖為自己或第三人不法之所有，以詐術使人將本人或第三人之
物交付者，處五年以下有期徒刑、拘役或科或併科一千元以下罰
金。
以前項方法得財產上不法之利益或使第三人得之者，亦同。
前二項之未遂犯罰之。
第304條
以強暴、脅迫使人行無義務之事或妨害人行使權利者，處三年以
下有期徒刑、拘役或三百元以下罰金。
前項之未遂犯罰之。


司法院資訊處製作；財團法人民間司法改革基金會備份。
